【裁判字號】    98,訴,1767
【裁判日期】    981030
【裁判案由】    槍砲彈藥刀械管制等
【裁判全文】
臺灣板橋地方法院刑事判決              98年度訴字第1767號
公  訴  人  臺灣板橋地方法院檢察署檢察官
被      告  乙○○
上列被告因頂替等案件，經檢察官提起公訴（98年度偵字第1385
號），被告於準備程序中對被訴之事實為有罪陳述，本院合議庭
裁定由受命法官獨任行簡式審判程序，並判決如下：
    主    文
乙○○犯偽證罪，處有期徒刑拾月，減為有期徒刑伍月。
    事    實
一、乙○○明知如附表一、二所示扣案槍彈乃甲○○持有並藏置
    於臺北縣樹林市○○街13巷32號2 樓住處，且乙○○於民國
    95年7 月底，並未借住於甲○○上址住處內，更無受陳鍊爵
    （已於95年8 月2 日死亡）委託保管如附表一、二所示扣案
    槍彈，及將該等扣案槍彈藏置於所借住之甲○○前址住處內
    之事，竟因其先前向員警檢舉甲○○涉嫌持有如附表一、二
    所示扣案槍彈案件（並經警於95年8 月15日9 時50分許，經
    甲○○之父李連富同意而在甲○○前址住處搜索，果扣得如
    附表一、二所示槍彈）之事（甲○○因而遭臺灣板橋地方法
    院檢察署檢察官以95年度偵字第21495 、22746 號偵辦槍砲
    彈藥刀械管制條例案件），遭甲○○知悉，乃為下列犯行：
(一)、乙○○基於意圖使違反槍砲彈藥刀械管制條例案犯人甲○○
    隱避而頂替之犯意，於95年9 月3 日，在臺北縣政府警察局
    新莊分局接受承辦員警詢問時，供稱：扣案如附表一、二所
    示槍彈，實係陳鍊爵於95年7 月底交付其持有保管，其因而
    擅自將扣案槍彈藏置於所借住之甲○○前址住處內，甲○○
    對該址置有扣案槍彈之事，均不知情云云，欲使承辦員警認
    為甲○○前址住處所扣得槍彈係來自其本人，而非甲○○，
    甲○○與持有扣案槍彈無涉，以此方式使甲○○在臺灣板橋
    地方法院檢察署檢察官以95年度偵字第21495 、22746 號偵
    辦甲○○涉嫌違反槍砲彈藥刀械管制條例案件中隱避。
(二)、乙○○於95年10月30日10時59分許，在臺灣板橋地方法院檢
    察署95年度偵字第21495 、22746 號甲○○涉嫌違反槍砲彈
    藥刀械管制條例案件檢察官偵訊時，除接續前開基於意圖使
    違反槍砲彈藥刀械管制條例案犯人甲○○隱避而頂替之犯意
    ，而仍供述同上警詢內容外，並同時基於偽證之犯意，以證
    人身分供前具結後，就案情有重要關係之何人持有上開扣案
    槍彈一事，虛偽陳述略以：扣案槍彈，係陳鍊爵於95年7 月
    底交付其持有保管，其因而將扣案槍彈藏置於所借住之甲○
    ○前址住處內云云等不實內容之陳述，足以影響刑事案件偵
    查之正確性，並頂替甲○○；嗣檢察官於95年11月6 日，以
    95年度偵字第22746 號，對乙○○提起公訴，併於95年11月
    7 日，以95年度偵字第21495 、22746 號，對甲○○為不起
    訴處分確定；其後，臺灣板橋地方法院檢察署95年度偵字第
    22746 號乙○○違反槍砲彈藥刀械管制條例案件起訴後，經
    本院以96年度訴字第231 號審理中，乙○○於上開頂替、偽
    證犯罪未被發覺之前，於96年9 月7 日15時許，在本院第8
    法庭準備程序庭訊問時，即向蒞庭之檢察官供承上情，嗣經
    本院及台灣高等法院先後於96年12月31日、97年6 月4 日，
    各以96年度訴字第231 號、97年度上訴字第1337號均判處乙
    ○○無罪，並於判決理由均認乙○○於該案之警詢、偵查自
    白不可採信，且指出乙○○涉有頂替等罪嫌。
二、案經臺灣板橋地方法院檢察署檢察官偵查後起訴。
    理    由
一、認定犯罪事實所憑之證據及理由：
    訊據被告乙○○對前開犯罪事實於本院審理中均坦承不諱；
    且經證人李連富、姜呈昆於警詢、偵查及本院96年度訴字第
    231 號案件審理中證述綦詳，復據同案被告甲○○於本院審
    理中坦認在卷；此外，另有臺北縣政府警察局新莊分局95年
    9 月3 日調查筆錄、被告乙○○指認交付槍彈者為陳鍊爵之
    指認照片1 幀（見95年度偵字第22746 號偵查卷第2 至7 頁
    、第11頁）及臺灣板橋地方法院檢察署95年度偵字第21495
    號案件95年10月30日訊問筆錄暨證人結文（見95年度偵字第
    21495 號偵查卷第52頁、第56頁）等在卷可稽，並經本院調
    取本院96年度訴字第231 號全卷（含臺灣高等法院97年度上
    訴字第1337號卷）核閱無誤；是被告之自白核與事實相符，
    應堪信實；本件事證明確，被告犯行堪以認定，應依法論科
    。
二、應適用之法律、科刑審酌事由：
(一)、按刑法第164 條第2 項之意圖使人犯隱避而頂替罪，其構成
    要件既為隱避真正犯人之犯行而加以頂替，本質上即含有藏
    匿人犯之罪質，自無庸再論以刑法第164 條第1 項之藏匿人
    犯罪；又刑法上之偽證罪，不以結果之發生為要件，一有偽
    證行為，無論當事人是否因而受有利或不利之判決，均不影
    響其犯罪之成立（最高法院71年台上字第8127號判決意旨參
    照）；查被告乙○○意圖使違反槍砲彈藥刀械管制條例案犯
    人甲○○隱避而於事實欄所述時地之警詢及偵查中出面頂替
    ，並於檢察官偵查甲○○前開違反槍砲彈藥刀械管制條例案
    時，就案情有重要關係事項之何人持有改造槍彈一事，供前
    具結，而為虛偽證述，併果致甲○○前開違反槍砲彈藥刀械
    管制條例案，經臺灣板橋地方法院檢察署檢察官偵查後予以
    不起訴處分在案，核被告上開所為係犯刑法第164 條第2 項
    、第1 項之頂替犯人罪，及刑法第168 條之偽證罪；至被告
    乙○○雖於事實欄一(一)、(二)所述時地，分別為不實之陳述，
    意圖使真正犯罪人即被告甲○○隱避而出面頂替，然其客觀
    上數次頂替行為，既均基於相同之犯罪目的而接續為之，具
    有時空因素之緊密關聯性，且在同一案件之訴訟程序進行中
    ，所侵害者亦為單一之國家法益，其所犯之頂替罪屬接續犯
    ，應以單純一罪論（最高法院72年台上字第3311號判例意旨
    參照）；又其所犯上開頂替及偽證罪間，乃1 行為觸犯上開
    2 罪名，為想像競合犯，應依刑法第55條規定，從一重之偽
    證罪處斷；至起訴書於證據並所犯法條欄中，雖僅記載被告
    乙○○所為係犯刑法第164 條第2 項之頂替罪嫌，即漏未引
    用刑法第168 條之偽證罪法條，惟於犯罪事實欄已明確記載
    被告乙○○於該署偵查庭時，向承辦檢察官虛偽陳稱：上開
    槍彈、槍管係乙○○於95年7 月底受陳鍊爵所託而寄藏於上
    址云云等語，堪認檢察官已就被告乙○○本件涉犯偽證罪嫌
    部分起訴，僅係起訴書之證據並所犯法條欄中漏未引用刑法
    第168 條之偽證罪法條，併此敘明；又被告乙○○係於上開
    頂替、偽證犯罪未被有偵查犯罪職權之機關或公務員發覺前
    ，於96年9 月7 日15時許，在本院第8 法庭準備程序庭訊問
    時，即向蒞庭之檢察官供承上情，是被告自首而接受裁判，
    爰依刑法第62條前段規定減輕其刑。另參照最高法院66年度
    第5 次刑庭庭推總會議決議：「甲誣告乙竊盜，經偵查乙竊
    盜罪嫌不足，予以不起訴處分確定，或判決無罪確定，檢察
    官乃對甲以誣告罪提起公訴，審判中甲始自白告乙係誣告，
    如其自白在所誣告之案件經判決無罪確定後者，因與刑法第
    172 條之規定不合，不得減輕或免除其刑；如其自白在所誣
    告之案件經檢察官處分不起訴確定後者，依本院31年上字第
    2211號判例，仍可適用刑法第172 條之規定，減輕或免除其
    刑」，是被告於95年10月30日10時59分許偵查庭中之虛偽陳
    述，雖已致另案甲○○所涉前開違反槍砲彈藥刀械管制條例
    案經台灣板橋地方法院檢察署檢察官於95年11月7 日，以95
    年度偵字第21495 、22746 號，對甲○○為不起訴處分確定
    ，而被告遲至96年9 月7 日15時許，本院另案96年度訴字第
    231 號案件審理中始自白，此有前開案卷不起訴處分書、筆
    錄、台灣高等法院被告前案紀錄表等可憑，然不起訴處分究
    與裁定確定不同，依前揭最高法院66年度第5 次刑庭庭推總
    會議決議內容，應認被告自白仍不得謂非在裁判確定以前，
    仍應依刑法第172 條規定減輕其刑，並依法遞減輕之。
(二)、爰審酌被告乙○○意圖使真正犯人甲○○隱避而頂替，並於
    偵查中供前具結後，就案情重要事項為虛偽之證言，對國家
    司法查緝真正人犯之正確性產生重大危害，妨害國家司法之
    公正性至鉅，併造成司法資源無謂浪費，所為甚屬不該，併
    斟酌其犯罪動機、目的、手段，暨犯後坦認犯行等一切情狀
    ，量處如主文所示之刑，以示懲儆。
(三)、又「本條例施行前，經通緝而未於中華民國96年12月31 日
    以前自動歸案接受偵查、審判或執行者，不得依本條例減刑
    」，中華民國96年罪犯減刑條例第5 條固定有明文，是如於
    96年7 月15日該條例施行前經通緝，而未於96年12月31日以
    前自動歸案者，雖不得依上開條例減刑，惟若係於該條例施
    行後經通緝，並於該條例施行後經緝獲到案者，應不受前開
    規定不得減刑之限制；據此，本案被告乙○○就如事實欄所
    述之頂替、偽證犯行，係於上述減刑條例施行後之98年9 月
    30日方遭本院發布通緝，且俟於98年10月2 日始經警於臺北
    縣樹林市○○路720 號前緝獲到案，此有本院98年9 月30日
    發布之98年板院輔刑慎科緝字第839 號通緝書、撤銷通緝書
    、臺北縣政府警察局樹林分局通緝案件移送書等附於本院卷
    可參，而被告乙○○本件犯行之犯罪時間均復為96年4 月24
    日以前，即合於前開條例第2 條第1 項第3 款之減刑條件，
    亦核無該條例第3 條之情形，依諸前開說明，被告本案犯行
    尚無該條例第5 條規定之適用，其仍應獲減刑之寬典，爰依
    該條例第2 條第1 項第3 款之規定，就其所受宣告之有期徒
    刑減其刑期二分之一；惟本案被告乙○○所犯刑法第168 條
    之罪，既係「7 年以下有期徒刑之罪」，且中華民國96年罪
    犯減刑條例第2 條第1 項規定復與「總則」之減免規定相當
    ，即其法定刑並未因此減刑即受影響（無論減刑前、後，刑
    法第168 條之法定本刑均係「7 年以下有期徒刑」）；準此
    ，本案無論在依法減刑以前，乃至依法減刑以後，自均核無
    刑法第41條第1 項規定之適用，而不能併為如易科罰金之諭
    知，附此敘明。
據上論斷，應依刑事訴訟法第273 條之1 第1 項、第299 條第1
項前段，刑法第164 條第2 項、第168 條、第55條、第62條前段
、第172 條，中華民國96年罪犯減刑條例第2 條第1 項第3 款、
第7 條、第9 條，判決如主文。
本案經檢察官高智美到庭執行職務。
中    華    民    國    98    年    10    月    30    日
                  刑事第十九庭  法  官  陳明偉
附表一
  ┌──┬───────────────────────┬─────────┐
  │編號│ 扣案物品名稱及其內容                         │  備           註 │
  ├──┼───────────────────────┼─────────┤
  │一  │扣案具殺傷力之由仿FN廠1910型半自動手槍製造之槍│                  │
  │    │枝，換裝土造金屬槍管而成之改造手槍1 枝，機械性│                  │
  │    │能良好，可供擊發適用子彈使用，認具殺傷力（槍枝│                  │
  │    │管制編號：0000000000號，含彈匣1 個）。        │                  │
  ├──┼───────────────────────┼─────────┤
  │    │扣案具殺傷力之由仿FN廠1910型半自動手槍製造之槍│                  │
  │二  │枝，換裝土造金屬槍管而成之改造手槍1 枝，機械性│                  │
  │    │能良好，可供擊發適用子彈使用，認具殺傷力（槍枝│                  │
  │    │管制編號：0000000000號，含彈匣1 個）。        │                  │
  ├──┼───────────────────────┼─────────┤
  │三  │扣案具殺傷力之由仿FN廠1910型半自動手槍製造之槍│                  │
  │    │枝，換裝土造金屬槍管而成之改造手槍1 枝，機械性│                  │
  │    │能良好，可供擊發適用子彈使用，認具殺傷力（槍枝│                  │
  │    │管制編號：0000000000號，含彈匣1 個）。        │                  │
  ├──┼───────────────────────┼─────────┤
  │四  │(1)扣案之由金屬彈殼組合直徑7.6 ㎜金屬彈頭而成之│經取樣試射可擊發之│
  │    │  土造子彈40顆，經取樣13顆試射結果：8 顆，可擊│子彈8 顆，因業失其│
  │    │  發，認具殺傷力；5 顆，無法擊發，認不具殺傷力│子彈效能，均已非屬│
  │    │  。                                          │違禁物，故不於本案│
  │    │(2)上述扣案之由金屬彈殼組合直徑7.6 mm金屬彈頭而│併予宣告沒收。    │
  │    │  成之土造子彈40顆，經取樣13顆試射（其中5 顆不│                  │
  │    │  具殺傷力），賸餘27顆。                      │                  │
  ├──┼───────────────────────┼─────────┤
  │五  │(1)扣案之由金屬彈殼組合直徑7.6 ㎜金屬彈頭而成之│經取樣試射可擊發之│
  │    │  土造子彈4 顆，經取樣1 顆試射，可擊發，認具殺│子彈1 顆，因業失其│
  │    │  傷力。                                      │子彈效能，已非屬違│
  │    │(2)上述扣案之由金屬彈殼組合直徑7.6 mm金屬彈頭而│禁物，故不於本案併│
  │    │  成之土造子彈4 顆，經取樣1 顆試射，賸餘3 顆。│予宣告沒收。      │
  ├──┼───────────────────────┼─────────┤
  │六  │扣案土造金屬槍管1枝。                         │屬內政部86年11月24│
  │    │                                              │日（86）台內警字第│
  │    │                                              │0000000 號公告之槍│
  │    │                                              │砲主要組成零件    │
  ├──┼───────────────────────┼─────────┤
  │ 七 │扣案仿半自動手槍製造之槍身1枝。               │屬內政部86年11月24│
  │    │（即95槍保管字第360 號扣押物品清單編號6 所載之│日（86）台內警字第│
  │    │「92改造手槍半成品1 枝」中之部分零件）        │0000000 號公告之槍│
  │    │                                              │砲主要組成零件    │
  └──┴───────────────────────┴─────────┘
附表二：
  ┌──┬───────────────────┬─────────────┐
  │編號│扣案物品名稱及其內容                  │備註                      │
  ├──┼───────────────────┼─────────────┤
  │ 一 │扣案仿BERETTA 廠84型半自動手槍製造之槍│經鑑定認不具殺傷力，即非屬│
  │    │枝1 枝，經檢視，槍管內具阻鐵，無法發射│違禁物，故不於本案併予宣告│
  │    │彈丸，依現狀，認不具殺傷力（槍枝管制編│沒收或銷燬。              │
  │    │號：0000000000號）。                  │                          │
  ├──┼───────────────────┼─────────────┤
  │    │扣案仿BERETTA 廠M9型半自動手槍製造之槍│經鑑定認不具殺傷力，即非屬│
  │ 二 │枝1 枝，經檢視，槍管內具阻鐵，無法發射│違禁物，故不於本案併予宣告│
  │    │彈丸，依現狀，認不具殺傷力（槍枝管制編│沒收或銷燬。              │
  │    │號：0000000000號）。                  │                          │
  ├──┼───────────────────┼─────────────┤
  │    │扣案復進簧、復進簧桿各1 枝。          │非屬內政部86年11月24日臺（│
  │ 三 │（ 即95槍保管字第360 號扣押物品清單編 │86）內警字第867068 3號公告│
  │    │ 號6 所載之「92 改造手槍半成品1 枝」中│之槍砲主要組成零件，即非屬│
  │    │ 之部分零件）                         │違禁物，故不併予宣告沒收或│
  │    │                                      │銷燬。                    │
  ├──┼───────────────────┼─────────────┤
  │    │                                      │經鑑定（內政部警政署刑事警│
  │    │                                      │察局95年9 月19日刑鑑字第09│
  │ 四 │扣案之92改造手槍子彈半成品10顆。      │00000000號槍彈鑑定書），認│
  │    │                                      │均係玩具金屬彈殼，非屬違禁│
  │    │                                      │物，故不併予宣告沒收或銷燬│
  │    │                                      │。                        │
  ├──┼───────────────────┼─────────────┤
  │    │                                      │經鑑定（內政部警政署刑事警│
  │ 五 │扣案仿半自動手槍製造之金屬槍管3 枝。  │察局95年9 月19日刑鑑字第09│
  │    │                                      │00000000號槍彈鑑定書），認│
  │    │                                      │槍管內具阻鐵，非屬違禁物，│
  │    │                                      │故不併予宣告沒收或銷燬。  │
  ├──┼───────────────────┼─────────────┤
  │    │                                      │經鑑定（內政部警政署刑事警│
  │ 六 │扣案土造金屬槍管半成品1 枝。          │察局95年9 月19日刑鑑字第09│
  │    │                                      │00000000號槍彈鑑定書），認│
  │    │                                      │係半成品，非屬違禁物，故不│
  │    │                                      │併予宣告沒收或銷燬。      │
  ├──┼───────────────────┼─────────────┤
  │    │扣案無法擊發，不具殺傷力之土造子彈5 顆│經鑑定（內政部警政署刑事警│
  │ 七 │。（即附表一編號四所示之經採樣試射，無│察局95年9 月19日刑鑑字第09│
  │    │法擊發，不具殺傷力之土造子彈5顆）     │00000000號槍彈鑑定書），認│
  │    │                                      │無法擊發，不具殺傷力，非屬│
  │    │                                      │違禁物，故不併予宣告沒收或│
  │    │                                      │銷燬。                    │
  └──┴───────────────────┴─────────────┘
以上正本證明與原本無異。
                                書記官  陳玉心
中    華    民    國    98    年    10    月    30    日
附錄本案論罪科刑法條全文
中華民國刑法第164條
（藏匿人犯或使之隱避、頂替罪）
藏匿犯人或依法逮捕拘禁之脫逃人或使之隱避者，處 2 年以下有
期徒刑、拘役或 5 百元以下罰金。
意圖犯前項之罪而頂替者，亦同。
中華民國刑法第168條
於執行審判職務之公署審判時或於檢察官偵查時，證人、鑑定人
、通譯於案情有重要關係之事項，供前或供後具結，而為虛偽陳
述者，處7 年以下有期徒刑。

司法院資訊處製作；財團法人民間司法改革基金會備份。
